臺灣高等法院高雄分院刑事判決　　　　　　　　　　九十一年度上訴字第三一七號
　　上訴人即被告　甲○○
　　上訴人即被告　乙○○
右上訴人因偽造文書等案件，不服臺灣高雄地方法院八十九年度訴字第八００號中華
民國九十年十二月三十一日第一審判決（起訴案號：臺灣高雄地方法院檢察署八十六
年度偵字第二二九四四號），提起上訴，本院判決如左：
      主  文
原判決撤銷。
甲○○共同連續行使偽造私文書，足以生損害於公眾及他人，處有期徒刑伍月，如易
科罰金，以參佰元折算壹日；緩刑參年。
乙○○共同連續行使偽造私文書，足以生損害於公眾及他人，處有期徒刑肆月，如易
科罰金，以參佰元折算壹日；緩刑貳年。
      事  實
一、甲○○與乙○○二人為夫妻，甲○○為設在高雄市前鎮區○○○路四五六號七樓
    之「暉松工程股份有限公司」（原係暉松工程有限公司於民國八十六年六月二十
    日變更組織為股份有限公司，下稱暉松公司）之股東並擔任業務經理，乙○○則
    為該公司會計。甲○○及乙○○二人均明知暉松公司於八十六年七月十三日十六
    時許，並未召開股東會決議增加董事及聘任總經理，乃竟共同基於偽造文書之概
    括犯意聯絡，於八十六年七月間某日在暉松公司內擅自盜用「暉松工程股份有限
    公司」之公司章及董事長「宋騰茂」之印章，蓋用在暉松公司股東會會議記錄上
    而偽造暉松公司股東會議事錄，內容虛偽記載：「時間：八十六年七月十三日下
    午四時、五時，討論事項：一、修改公司章程，如所附條文修正對照表、結論：
    全體出席股東同意，三、補選董事一名，票選結果：劉英明當選，討論事項：聘
    任甲○○為總經理，結論：全體董事一致同意甲○○擔任總經理一職，四、出席
    人員宋騰茂、甲○○、余泰進、劉英明。」。又於八十六年七月十八日共同製作
    暉松公司暉字第八六０七０八００一號之申請書，申請暉松公司董事及經理人之
    登記，並盜用暉松公司之公司章及董事長「宋騰茂」、董事余泰進、董事劉英明
    之印章在申請書上而偽造暉松公司申請書私文書，並於八十六年七月十八日持向
    高雄市政府建設局申請變更登記而行使之，並使不知情之高雄市政府建設局承辦
    公務員將上開申請補選董事，增加劉英明一名董事、及委任總經理甲○○為總經
    理等不實之事項，登載於職務上所掌之公司登記事項卡之董事與經理人名單欄內
    ，足以生損害於暉松公司、暉松公司之董事、股東，及主管機關對公司登記管理
    之正確性及第三人之交易安全。
二、甲○○為暉松公司之股東，擔任業務開發及行政工作，係為暉松公司處理事務之
    人，暉松公司於八十五年八月二十二日為拓展公司所代理之板材業務，乃經由公
    司之董事長宋騰茂與董事余泰進及監察人王志清與股東甲○○等人討論後決定以
    南非原廠之圖樣作為暉松公司之商標後，即向經濟部中央標準局（下稱中央標準
    局）繳付規費後申請商標註冊，中央標準局並於八十六年三月十八日發文通知暉
    松公司補送有關前開商標內之「優特板」三字部分不請求專用權，與使用該商標
    之證明資料，暉松公司立即於八十六年三月二十四日補足前開聲明書及使用商標
    之證明資料後，經審查程序與實體部分均核准後，即將前開商標公告於八十六年
    五月十六日商標公報第二十四卷第十期內，詎甲○○於八十六年七月間因與其餘
    董事因經營理念不符，而產生嫌隙，竟與乙○○共同承上偽造私文書、使公務員
    登載不實之犯意，而於八十六年七月二十四日由乙○○擅自盜用暉松工程股份有
    限公司變更組織前而留於公司內之「暉松工程有限公司」之印章及董事長宋騰茂
    之印章蓋用在其所繕打之主旨為申請撤銷第00000000號「暉松優特板
    EVERITE」商標註冊之暉松工程有限公司暉字第八六０七二四０一號函上而偽造
    該函件私文書，並即由甲○○未經暉松工程有限公司授權同意即冒用暉松工程有
    限公司之名義，發函向經濟部中央標準局表示撤銷有關第00000000號之
    「暉松優特板ＥＶＥＲＩＴＥ」商標註冊之申請。而於八十六年八月九日經中央
    標準局收文後即予准許，並依法登載在商標註冊簿上，及公告於八十六年九月一
    日出版之第二十四卷第十七期之商標公報上，足生損害於暉松工程有限公司與經
    濟部中央標準局審核商標註冊之正確性，嗣經宋騰茂之友人自公報上看到撤回商
    標註冊乙事，即告知宋騰茂後，宋騰茂始查悉前情。
三、案經暉松公司訴請台灣高雄地方法院檢察署檢察官偵查起訴。
    理  由
一、訊據上訴人即被告甲○○固坦承在暉松公司內負責業務及行政事項之職務，並向
    經濟部中央標準局申請撤回暉松公司先前所申請尚在公告期間內之商標專權等情
    不諱，惟矢口否認有何前開偽造私文書及背信之犯行，辯稱：於八十六年七月十
    三日確實有在暉松公司內之辦公室召開股東會議，當時除伊之外，尚有股東余泰
    進、王志清及宋騰茂等共四人參加討論增加補選伊兄劉英明成為董事，及聘任伊
    為總經理、修改公司章程等事項，會後由乙○○將會議記錄整理後打字，再呈董
    事長宋騰茂核閱，伊並無偽造會議記錄。且因伊是總經理，考慮產品區域區隔，
    因中央標準局發函予公司稱「優特板」文字並無專利權，且因伊看電視節目而得
    知仿冒商標係違法，因前開所申請之商標與其他國家公司之商標圖樣很類似，可
    能有仿冒商標之嫌，為避免日後觸犯法律，伊才為公司利益，未經董事長同意主
    動函向中央標準局申請撤回，惟於具函撤回後，分別向董事長宋騰茂及股東王志
    清報告，他們均知情過云云。訊之上訴人即被告乙○○雖坦承伊係擔任暉松公司
    之會計及行政事務，並且負責將前開會議記錄、申請書打字後向高雄市政府建設
    局申請變更登記，及繕打上開申請撤銷商標註冊函並蓋用暉松公司章、董事長宋
    騰茂印章在該申請函上等事實不諱，惟矢口否認有何前開偽造文書及背信、使公
    務員登載不實之犯行，辯稱：於八十六年七月十三日確實有召開股東會，當天伊
    並未參加股東會，但伊知道當天有開會，參加者有股東宋騰茂、王志清、余泰進
    及被告甲○○，並由被告甲○○擔任紀錄，伊係事後將會議記錄整理打印，申請
    撤銷商標註冊是惟恐商標仿冒侵害他人商標，甲○○才指示伊打字及蓋用公司、
    董事長章在申請撤銷函上云云。
二、經查：
  （一）證人即暉松公司之代表人宋騰茂在偵查及原審中到庭証述稱：於八十六年七
        月十三日暉松公司並未舉行任何股東會，以前亦未曾聽說過要增加被告甲○
        ○之兄劉英明為公司之董事，而是在八十六年七月二十日時，於公司召開股
        東會，當時除伊外，尚有股東余泰進、王志清及被告甲○○等四人在場，由
        被告甲○○負責做紀錄，且在當天才討論到調升被告甲○○為總經理，而劉
        英明僅係後來才加入公司之股東，直到八十六年九月份或十月份間，經過律
        師調閱有關公司股東名冊才知道被告甲○○之兄劉英明成為公司之董事，又
        伊並未看到或批閱關於增列劉英明為董事之任何記錄之記載。又於八十五年
        或八十六年間，曾與被告甲○○、王志清、余泰近等人討論有關公司之商標
        問題，並決定採用南非原廠之商標圖樣，作為公司之商標，並向中央標準局
        提出申請，並經核准公告，之後是被告甲○○未經公司同意擅自撤回前開所
        申請之商標註冊，且伊是因友人郭同利在「欣欣專利商標事務所」工作，有
        看到撤回商標註冊之公報，才打電話詢問伊，伊始知悉被告已將商標註冊申
        請撤銷等語甚詳（見偵查卷第七十五頁及其背面、第一百五十五頁至第一百
        五十六頁訊問筆錄，及原審法院八十九年八月十六日訊問筆錄），又在本院
        調查中亦証稱：「（提示八十六年七月十三日暉松工程股份有限公司股東會
        議紀錄）是否有召開這次股東會議？這次會議我確實不知道，我沒有參加，
        當天應該是沒有召開股東會議，印章是我所有，但是印章不是我蓋的，印章
        是由乙○○保管的，是被告離開公司後，我們從社會局調出資料才知道劉英
        明任董事這一件事，七月二十日我們有召開股東會議，這一次（七月二十日
       ）會議我們才決議聘任甲○○擔任總經理，紀錄上我們都有親自簽名。」、
        「（是否知道被告甲○○撤銷「暉松優特板ＥＶＥＲＩＴＥ」之事宜？）我
        是經由欣欣商標事務所的朋友告知我才知道我們申請的商標被撤銷，這件事
        被告根本事前事後都沒有告訴我，我們的商標已經公告了，這件公告期間從
        未有任何廠商異議或請求權利。」等語（本院卷第五十五頁）。另證人即暉
        松公司之股東兼監察人王志清亦證稱：伊並不知道亦未參加過被告二人所述
        於八十六年七月十三日決議增列劉英明為董事之股東會議。公司是在同年月
        二十日有召開股東會，會議中才討論有關公司組織、業務、財物事項及被告
        甲○○正式聘任為總經理，伊是在事後透過律師調閱公司股東、董事名冊才
        知被告甲○○之兄劉英明已成為公司之董事乙事。又暉松公司之商標是參考
        南非廠商商標圖樣，事前由四位股東在辦公司內討論後，由被告二人向中央
        標準局申請商標註冊，但事後申請撤回註冊乙事伊並不知情，直到董事長宋
        騰茂有一位在專利事務所任職之友人告知後，伊才道公司商標註冊已被申請
        撤銷等語甚明（見偵查卷第一百五十四頁背面至第一百五十五頁訊問筆錄，
        及原審法院八十九年八月十六日訊問筆錄），與證人即暉松公司董事余泰進
        亦證稱：八十六年七月十三日暉松公司並未召開任何股東會議，被告甲○○
        升為總經理乙事，是在八十六年七月二十日才在暉松公司內召開之股東會議
        中有討論及決議，又在事前被告二人均未口頭告知伊有關劉英明要擔任董事
        之事，及申請撤銷商標註冊之事，該商標乃之前經過伊與董事長宋騰茂、監
        察人王志清及被告甲○○等人討論後選定圖案才提出申請商標註冊，而被告
        甲○○並未經公司同意亦未告知董事長、股東或任何董事要撤回前開商標權
        註冊等語明確（見偵查卷第一百五十四頁背面，及原審法院同前開期日之訊
        問筆錄）。又參酌証人即被告甲○○之兄劉英明在原審証稱：伊並未於八十
        六年七月十三日參加暉松公司補選董事之股東會議，而是在事前，約於八十
        六年四、五月間，被告乙○○曾向伊表示是否有意願擔任董事，伊當時即問
        ，公司是否有同意，被告乙○○則答稱，有經公司同意，伊後來亦有詢問過
        甲○○，因伊信任被告二人，故未再求證公司之董事宋騰茂、余泰進及王志
        清等人等語明確（見原審法院八十九年八月十六日訊問筆錄），綜據上開証
        人之証述，足見暉松公司並未於八十六年七月十三日召開股東會議，亦未曾
        決議增加補選劉英明為公司董事，亦未曾授權同意被告申請撤銷「暉松優特
        板EVERITE 」商標之註冊登記，被告甲○○、乙○○所辯稱：八十六年七月
        十三日暉松公司確有召開股東會議及伊申請撤銷商標註冊事後有告知暉松公
        司董事長及股東云云，顯與事實不符而不足採。
  （二）再參酌於八十六年七月二十日被告甲○○與證人宋騰茂、王志清及余泰進等
        人於召開之股東會議中討論決議有關公司業務內容、公司組織及人事項目，
        其中並於公司組織項下標明：業務主管由甲○○主管（總經理），復列第三
        點為：指派甲○○為暉松公司總經理，而觀之該份決議內容並未載有任何增
        列董事劉英明或變更公司組織乙事，業據証人宋騰茂在偵查証述明確，復為
        被告甲○○供承不諱，且有告訴人在偵查中所提出且為被告甲○○所不否認
        確有召開該次股東會之八十六年七月二十日之股東開會決議紀錄單（手寫）
        一紙附卷可憑（附偵查卷第七十七頁）。審酌暉松公司之組織原係「暉松工
        程有限公司」於八十六年六月十九日增加股東余銹丰及劉英明為股東後，申
        請變更為「暉松工程股份有限公司」有暉松工程股份有限公司變更登記事項
        卡一份在卷可憑，是被告甲○○在原審法院所供稱，公司在八十六年七月十
        三日所召開之股東會討論變更公司組織為股份有限公司等情，已顯與前開事
        證不符，而難認所供屬實，且有關聘任被告甲○○為總經理之事項，苟如被
        告所辯稱公司於八十六年七月十三日有召開股東會議並且有進行討論、決議
        該事項確定，則於約五日後之同年七月二十日之股東會議中豈會再提出重複
        討論決議？益見被告二人所辯稱之暉松公司有於八十六年七月十三日召開股
        東會議，會議中討論有關增加劉英明為董事、聘任甲○○為總經理之事等語
        均與事實不符，顯係卸責之詞，不足採信。
  （三）而被告乙○○於八十六年七月十八日以暉字第八六０七０八００一號所提出
        申請登記之申請書並附變更登記事項卡、規費收據各一紙、暉松公司議事錄
        二紙及暉松公司章程一份等資料持向高雄市政府建設局申請補選董事、委任
        總經理甲○○及修改章程變更登記，經高雄市政府建設局於八十六年七月十
        九日以高市建設二字第０八六０六四八三四００號發函照准暉松公司補選董
        事及委任總經理事項之登記，並由該管公務員登載於職務上所掌之公司登記
        事項卡等情，不惟據被告乙○○坦承由其打字、提出申請，並有高雄市政府
        建設局八十六年七月十九日以前開字號函一份在卷可憑。是被告二人於八十
        六年七月十三日所製作之暉松公司股東會議事錄，並於同年七月十八日向主
        管機關申請登記，係未獲得暉松公司之授權，而以暉松公司之名義製作上開
        內容不實議事錄及申請書，而使承辦之公務員將之登載於公司登記事項卡，
        均足以生損害於暉松公司及主管機關對公司登記管理之正確性及第三人交易
        之安全，其等偽造文書、使公務員登載不實之犯行甚為明確。
  （四）另暉松公司於八十五年十二月二十八日以南非原廠之圖樣附加暉松及ＥＶＥ
        ＲＩＴＥ字樣，使用於水泥纖維板，向經濟部中央標準局申請商標註冊，中
        央標準局審核後，於八十六年三月十八日通知暉松公司補送有關「優特板」
        三字部分不請求專用權聲明書及使用該商標之證名資料，經暉松公司於八十
        六年三月二十四日補正前開聲明書及使用商標證明資料後，中央標準局審查
        程序事項及實體事項均核准後，即於八十六年五月十六將暉松公司所欲註冊
        之商標公告於商標公報第二十四卷第十期內，惟被告甲○○於八十六年七月
        二十四日以暉字第八六０七二四０一號函，向中央標準局，擅自以暉松工程
        有限公司之名義自請撤銷（回）前開以00000000號所核准公告之商
        標，而中央標準局即予照准，並公告於八十六年九月一日出版之第二十四卷
        第十七期之商標公報內等情，除據証人宋騰茂、余泰進在原審、本院証述明
        確，並有經濟部中央標準局簡便行文表八十六年十月三十日台商０五二字第
        二一九三二四號函檢附之暉松公司商標申請註冊及自請撤銷之資料一份及八
        十六年九月一日之商標公報一紙在卷足憑。
  （五）按商標主管機關於申請註冊之商標，經審查後認為合法者，應以審定書送達
        申請人及其商標代理人，並公告於商標主管機關公報，自公告之日起滿三個
        月無人異議或異議不成立確定後，始予註冊，並以公告期滿次日為註冊日；
        商標自註冊之日起，由註冊人取得商標專用權，商標法第四十一條第一項及
   第二十一條第一項分別定有明文，且取得商標權者，就其所指定之商標圖樣
        及所指定使用之商品享有獨占之中用權，並由此藉以延伸得據以禁止他人以
        同一或近似之商標使用於同一或近似之商品，商標專用權者，因商標註冊之
        申請所生之權利，得移轉於他人，且對於侵害商標專用權者亦分別負有刑事
        上及民事上之損害賠償責任（商標法第三十八條、及第六十一條至第六十八
        條），據前規定可知，我國商標法係採註冊主義，須經註冊始取得商標專用
        權，且商標專用權具有一定財產上之價值，即其必須經過申請→審核→公告
        →期滿經註冊等過程始能取得商標專用權，而暉松公司所提出之商標已經經
        過審核並於八十六年五月十六日進入公告期間內，且在前開公告期間，實際
        上並無任何提出異議，如公告經過三個月期滿無人異議，當得順利取得商標
        專用權，被告甲○○、乙○○竟在八十六年七月二十四日即公告已滿二個月
        之期間中，未與公司內之董事長、董事或監察人等人討論，未獲公司授權同
        意即逕自行申請撤銷前開商標註冊之申請，顯有害於暉松公司之利益，且「
        優特板」被告甲○○執稱恐因與國外廠商之商標類似而生爭議，故自為撤回
        等詞置辯，實屬無稽，並不足採。另被告乙○○在本院審理中亦承認前開暉
        松公司向中央標準局申請撤銷商標註冊之申請書係其打字及蓋用公司大小章
        等情，足認被告乙○○對於此部分犯行亦有以自己參與犯罪之意思而為行為
        之分擔。
  （六）綜上所述，被告二人所辯上開情詞，均係卸責之詞，不足採信，本件事證已
        臻明確，被告二人之犯行洵堪認定。
三、按公司章程變更，增加董監事名額，增加營業項目，改選董事、監察人，遷移公
    司地址，關係公司之營運範圍，董事權利分配等經營變革，在在影響股東之權益
    及公司之發展，變更登記完成後，更具有對外公告之效果，係其他第三人是否與
    該公司交易往來之重要依據，為確保第三人與該公司之交易安全，公司登記之內
    容自不得有任何不實，且刑法偽造文書罪所稱足生損害於公眾或他人，以有損害
    之虞為已足，不以實際發生損害為要件（最高法院四十三年台上字第三八七號判
    例參照），核被告甲○○及乙○○二人盜用暉松工程股份有限公司之公司章及董
    事長宋騰茂、董事余泰進之印章蓋於申請書及暉松工程股份有公司股東會議事錄
    上後，並製作暉松公司申請董事及經理人登記之申請書，持向高雄市政府建設局
    申請登記，自足以生損害於暉松公司之董事及股東及高雄市政府建設局辦理公司
    登記事項之正確性，核被告二人此部分所為，均係犯刑法第二百十六條、第二百
    十條之行使偽造私文書罪，及刑法第二百十四條之使公務員登載不實罪。另被告
    甲○○、乙○○未經董事之決議，或公司授權同意即擅自盜用暉松公司變更組織
    前之暉松工程有限公司之公司章及宋騰茂之印章，蓋用於暉松公司名義之撤回商
    標註冊申請函後，並向經濟部中央標準局商標處表示撤銷「暉松優特板ＥＶＥＲ
    ＩＴＥ」商標註冊之申請，使中央標準局將此不實事項公告登載在商標公報上，
    足生損害於暉松公司及經濟部中央標準局管理、審核商標之正確性，此部分犯行
    應成立刑法第二百十六條、第二百十條行使偽造私文書罪、第二百十四條使公務
    員登載不實罪。又被告乙○○及甲○○為向高雄市政府建設局辦理申請補選董事
    劉英明及委任總經理甲○○之登記事項，而製作暉松公司股東會議事錄及申請書
    之私文書，同時在前開私文書上，盜用暉松公司之印章及董事宋騰茂、余泰進等
    人之印章之行為及被告二人盜用暉松工程有限公司印章、負責宋騰茂印章，偽造
    撤回商標註冊函，分別係基於達成偽造申請董事及總經理登記或撤回商標註冊之
    目的，係同一犯罪之各個舉動，均屬偽造文書行為之接續行為，而盜用印章乃偽
    造文書部分行為，不另論以盜用印章罪。又被告二人偽造私文書後復持之行使，
    則偽造之低度行為，為行使之高度行為所吸收，均不另論罪，又被告甲○○與乙
    ○○間，就有關前開背信、行使偽造私文書與使公務員登載不實罪間，有犯意之
    聯絡及行為之分擔，為共同正犯。被告甲○○、乙○○先後多次行使偽造私文書
    、使公務員登載不實之犯行，均時間緊接，方法相同，且觸犯構成要件相同之罪
    ，顯係分別基於概括犯意為之，為連續犯，依刑法第五十六條之規定，分別以行
    使偽造私文書、使公務員登載不實一罪論，並加重其刑。被告二人所犯前開罪間
    有方法、結果之牽連關係，應依刑法第五十五條之規定，從較重之行使偽造私文
    書罪處斷。檢察官雖未就被告乙○○申請撤銷商標註冊，共同行使偽造私文書、
    使公務員登載不實文書部分予起訴，惟因與起訴之行使偽造私文書、使公務員登
    載不實文書部分有連續犯裁判上一罪關係，本院自得併予審判，附此明。又按
    刑法第三百四十二條之背信罪，須以為他人處理事務為前提，所謂為他人云者，
    係指受他人委任或類似關係，而為其處理事務而言。如非為他人處理事務，無論
    損害本人利益或圖利自己之情形是否正當，要與該罪之構成要件不符（最高法院
    八十六年台上第四一０九號判決可資參照）。本件被告二人雖分別係暉松公司業
    務經理、會計公司，但其等乃未得暉松公司授權同意偽造撤回商標註冊申請函，
    向中央標準局申請撤回商標註冊，則關於申請撤回商標註冊事務顯非被告二人基
    於委任或其他類似關係，而具有之負擔處理他人事務之任務，故被告未經暉松公
    司授權同意擅自所為之向中央標準局申請撤回商標註冊之行為縱有損害暉松司利
    益，但申請撤回商標註冊既非其等受公司委任處理具體事務範圍之內，所為即與
    背信罪之構成要件不符，公訴人起訴認被告甲○○此部分亦犯背信罪自有未合，
    惟公訴人亦認所犯背信罪與前揭論罪科刑部分為牽連犯之裁判上一罪關係，爰不
    另為無罪之諭知。
四、原審予論罪科刑判決固非無見，惟（一）按盜用他人真正印章，蓋用所顯現之印
    文即非偽造印文，原判決認定被告二人盜用暉松公司、宋騰茂、余泰進印章，復
    認係偽造暉松公司、宋騰茂、余泰進之印文，即有未洽，（二）被告乙○○就擅
    自申請撤銷商標註冊之行使偽造私文書、使公務員登載不實部分犯行與被告甲○
    ○有犯意聯絡與行為分擔，原判決疏未認定被告乙○○此部分犯行亦有未合，（
    三）被告二人未經暉松公司授權同意擅自申請撤銷商標註冊登記，使中央標準局
    承辦人員將此申請撤銷商標註冊之不實事項登載在職務上所掌之商標註冊簿、所
    刊行之商標公報上，係另犯刑法第二百十四條之使公務員登載不實罪，原判決疏
    未論及，亦有疏漏，（四）被告未經公司同意擅自撤回商標註冊部分並未犯背信
    罪（已如前述），原判決對被告甲○○併論以背信罪，自屬未洽。被告上訴意旨
    仍執前詞矢口否認犯罪，雖無足取，但原判決既有前揭可議之處，自應由本院予
    以撤銷改判。爰審酌被告甲○○、乙○○二人均無犯罪前科紀錄，有台灣高等法
    院被告全國前案紀錄表在卷可稽，本件係因與暉松公司其餘董事間之經營理念不
    符而為萌生損害暉松公司及其他股東利益之動機、犯罪所生危害尚非重大、惟犯
    後並未坦白承認犯罪事實等一切情狀，分別量處如主文第二、三項所示之刑，並
    均諭知易科罰金折算之標準，又被告行為後刑法第四十一條雖已於九十年一月十
    日修正公布，惟易科罰金係關於執行之事項，與罪刑輕重無關，自應尊重制定新
    法之精神一律適用修正之新法。再查被告甲○○及乙○○前均未曾受有期徒刑以
    上刑之宣告，已如前述，本件係因與暉松公司因經營理念不合而導致之糾紛，短
    於思慮，致觸犯本件犯罪，其等經此起訴、審判後，均應知警惕，信無再犯之虞
    ，本院因認對被告二人所科處之刑，以暫不執行為適當，爰就被告甲○○部分，
    宣告緩刑三年，被告乙○○部分宣告緩刑二年，以啟自新。
五、所偽造之暉松工程股份有限公司股東會議事錄二紙、八十六年七月十八日暉字第
    八六０七０八００一號之申請書，及暉松工程有限公司八十六年七月二十四日暉
    字第八六０七二四０一號函均已非告二人所有，且其上之「宋騰茂」、「余泰進
    」、「暉松工程股份有限公司」之印文均為盜用，並非偽造，故均不諭知沒收，
    併此說明。
六、不另為無罪諭知之部分：
  （一）公訴意旨另以：被告被告甲○○基於意圖損害於暉松公司之犯意，於八十六
        年七月八日，未經暉松公司股東會之決議同意，自行與設於台北市○○○路
        ○段九十號九樓之九如實業有限公司（下稱九如公司）簽訂經銷合約書，授
        權九如公司為台灣地區總經銷商，致生損害於暉松公司之商業利益。並以告
        訴人暉松公司之法定代理人宋騰茂之指述及暉松公司與九如公司之契約書一
        份在卷可稽為論據。訊據被告甲○○雖坦承與九如公司簽訂授權經銷之合約
        書，則堅決否認有何此部分之背信犯行，辯稱：與九如公司簽立前開合約書
        係歷經半年多之久，且伊一再與負責人宋騰茂、股東余泰進及王志清多次討
        論有關合約之相關內容，並於八十六年五月二十四日先訂定一份協議書，當
        時負責人及股東均僅表示資金調度沒有問題，及不要影響另一產品在市場上
        之行銷後，伊才於同年七月八日代表暉松公司與九如公司簽立正式合約，相
        關合約之內容告訴人公司內之負責人及其他股東均瞭解，且當時之率是無
        法預料的狀況，告訴人事後以利潤太低及付款條件太差為由認為不利於公司
        ，顯係推託之詞，又向來暉松公司對外經銷商付款期限都是月結六十天至九
        十天，亦未收取定金，且價格均已台幣報價，並未另以外幣交易，且九如公
        司在建材界享有盛名，財務方面又健全，如依約定九如公司需銷售五百個貨
        櫃，及營業總額可以達到約一億元等語。
  （二）經查：
    １、按犯罪事實應依證據認定之，無證據不得推定其犯罪事實，刑事訴訟法第一
        百五十四條定有明文。又認定不利於被告之事實，須依積極證據，苟積極證
        據不足為不利於被告事實之認定時，即應為有利於被告之認定，更不必有何
        有利之證據；且刑事訴訟法上所謂認定犯罪事實之積極證據，係指適合於被
        告犯罪事實之認定之積極證據而言，雖不以直接證據為限，間接證據亦包括
        在內，然而無論直接或間接證據，其為訴訟上之證明，須於通常一般之人均
        不致有所懷疑，而得確信其為真實之程度者，始得據為有罪之認定，倘其證
        明尚未達到此一程度，而有合理之懷疑存在時，自不能以推測或擬制之方法
        ，以為有罪裁判之基礎，最高法院三十年度上字第八一六號、二十九年度上
        字第三一○五號、四十年度台上字第八六、七十六年度台上字第四九八六號
        判例可資參照。
    ２、據告訴人暉松公司之負責人宋騰茂及董事余泰進、監察人王志清分別在原審
        法院到庭指稱：被告甲○○與九如公司所簽立之合約書係採固定利率方式，
        並未約定訂定金部分，當時有金融風暴，會造成賣的越多虧損就越多，付款
        條件方面及利潤限定在百分之八以下，及貨物進口時，公司要先付百分之十
        之關稅，且到交貨後，客戶可開立期限達三個月之支票，以及被告甲○○將
        台灣地區之經銷權全部交予九如公司等情，均對於暉松公司不利，因伊與國
        外客戶是採用美金來計算，又暉松公司在台北地區，早已另與其他公司合作
        經銷暉松公司之「優特板」等語（見原審法院八十九年八月十六日訊問筆錄
        ），而被告甲○○於八十六年七月八日代表暉松公司就南非ＧＲＯＵＰ５集
        團生產之「ＮＵＮＵＬＩＴＥ」板材產品授權與九如公司為台灣地區（含台
        灣本島及其所屬離島）之總經銷商由九如公司全權負責前開板材之推廣及銷
        售事宜，有合約書一紙在卷可憑。
    ３、據證人即九如公司之業務經理即與被告甲○○訂立前開合約書之黃則煌在原
        審到庭證稱：伊先後就有關南非ＧＲＯＵＰ５集團所生產之ＮＵＬＩＴＥ之
        產品與暉松公司及逸殷公司簽約，係因暉松公司內部改組為逸殷公司才換約
        ，這二份合約書就伊公司來看並無任何差別，但在逸殷公司內份合約書則多
        一項匯率之依據，第一份合約是與暉松公司之甲○○所洽談，對伊公司較有
        利，因伊方是買方所以較強勢，在第二份合約則是跟逸殷公司之宋騰茂及王
        志清洽談，因條件多，會使公司成本提高，且於與被告甲○○洽談時，亦曾
        於口頭上談過有關匯率變動之問題，但未寫在合約書內，然實際上如有任何
        漲、跌均各自承擔，與被告甲○○洽談契約過程中，被告甲○○亦有提及要
        向公司裡其餘負責人員討論，而且有關匯率之問題並非是進出口買賣契約之
        必要條件，在單筆買賣時，伊公司之立場一定不會訂定匯率之問題，但在長
        時間之買賣則不一定，須視對方之要求，就伊公司而言，不論屬於買方或是
        賣方，均不會訂定匯率之條件，伊當時會同意逸殷公司有關訂定匯率方面之
        條件，一方面是評估九如公司以投注資金及資力在推廣此類板材，另一方面
        當時之匯率變動不大，且逸殷公司所訂立板材價格還算便宜，故有同意逸殷
        公司之要求等語明確（見原審法院九十年八月十四日訊問筆錄），並比較分
        別被告甲○○及逸殷公司先後與九如公司所訂立合約之內容：其中第一點部
        分，增加逸殷公司僅可在高雄及屏東縣市中有關專案工程銷售前開板材，於
        第五點增加固定匯率依據台幣二十九點五比一每元之價格，百分之五以內之
        浮動則自行吸收，訂定之有效時間為為期一年，及第七點付款條件，增加定
        金百分之十之現金、餘款以獲到工地次月一日起算月結六十天票，九如公司
        支付現金時，則逸殷公司需提供百分之三之折讓，其餘均大致相符等情，有
        九如公司分別與暉松公司及逸殷公司訂立之合約書各一份，及九如實業有限
        公司八十九年十一月二十日以九如財字第一一００一號函一紙在卷足憑。亦
        即九如公司先後與暉松公司及逸殷公司所訂立有關於ＮＵＬＩＴＥ板材之經
        銷契約，除前開三點有差別外，其餘二份契約內容均屬相當甚明。
    ４、綜上說明，堪認被告甲○○與九如公司所訂立之合約書，仍有考量到當時之
        匯率變動之問題，且被告甲○○與九如公司間之地位不甚相當，所談之條件
        似較逸殷公司之宋騰茂所談之條件之差，但此關係到二者地位不平等，九如
        公司較強勢之關係所致，尚難認條件較差之契約即係故意使暉松公司受損害
        ，及被告甲○○有損害公司利益意圖甚明。是公訴人認被告甲○○與九如公
        司訂立之合約書，授權九如公司為台灣地區總經銷商部分，致生損害於暉松
        公司之商業利益部分，係犯刑法第三百四十二條第一項之背信罪嫌，即屬無
        據，惟公訴人認為被告甲○○此部分之罪嫌與前開被告甲○○自行撤回公告
        中之暉松公司之商標專用權所犯背信罪部分之間，因時間緊接，手法相同，
        又觸犯構成要件相同罪名，顯係基於概括犯意所為，係連續犯之關係，屬裁
        判上一罪，爰不另為無罪之諭知。
據上論結，應依刑事訴訟法第三百六十九條第一項前段、第三百六十四條、第二百九
十九條第一項前段、刑法第二十八條、第五十六條、第二百十六條、第二百十條、第
二百十四條、第五十五條、第四十一條第一項、第七十四條第一款，罰金罰鍰提高標
準條例第一條前段、第二條，判決如主文。
本案經檢察官林應華到庭執行職務。
中    華    民    國     九十一     年       五       月      十五      日
                              臺灣高等法院高雄分院刑事第三庭
                                  審判長法官  周賢銳
                                        法官  謝宏宗
                                        法官  莊崑山
右正本證明與原本無異。
如不服本判決應於收受本判決後十日內向本院提出上訴書狀，其未述上訴理由者，
並得於提起上訴後十日內向本院補提理由書狀（均須按他造當事人之人數附繕本)「
切勿逕送上級法院」。
                                      書記官  邱麗莉
中    華    民    國     九十一     年       五       月       十七     日
附錄：本判決論罪科刑法條：
刑法第二百十六條：
行使第二百十條至第二百十五條之文書者，依偽造、變造文書或登載不實事項或使登
載不實事項之規定處斷。
刑法第二百十條
偽造、變造私文書，足以生損害於公眾或他人者，處五年以下有期徒刑。
                                                                        Ｋ
